【裁判字號】    99,消債聲,90
【裁判日期】    990526
【裁判案由】    聲請免責
【裁判全文】
台灣台中地方法院民事裁定            99年度消債聲字第90號
    聲  請  人
    即  債務人  丙○○
    代  理  人  李國源  律師
    相  對  人
    即  債權人  乙○(台灣)商業銀行股份有限公司
    法定代理人  甲○○
    相  對  人
    即  債權人  渣打國際商業銀行股份有限公司
    法定代理人  曾璟璇
    相  對  人
    即  債權人  豐（台灣）商業銀行股份有限公司
              （原「香港商香港上海匯豐銀行股份有限公司」）
    法定代理人  韋力行
    相  對  人
    即  債權人  三信商業銀行股份有限公司
    法定代理人  己○○
    相  對  人
    即  債權人  永豐商業銀行股份有限公司
    法定代理人  蔡友才
    代  理  人  戊○○
    相  對  人
    即  債權人  國泰人壽保險股份有限公司
    法定代理人  丁○○
    代  理  人  葉玫菜
上列當事人間因消費者債務清理條例事件，債務人聲請清算，經
本院裁定准予清算後，嗣並經裁定終止後，本院裁定如下：
    主    文
債務人丙○○應予免責。
    理    由
一、按法院為終止或終結清算程序之裁定確定後，除別有規定外
    ，應以裁定免除債務人之債務，消費者債務清理條例第132
    條定有明文。又法院裁定開始清算程序後，債務人有薪資、
    執行業務所得或其他固定收入，而普通債權人之分配總額低
    於債務人聲請清算前二年間，可處分所得扣除自己及依法應
    受其扶養者所必要生活費用之數額者，法院應為不免責之裁
    定，但債務人證明經普通債權人全體同意者，不在此限，復
    為同條例第133條所明定。另債務人有下列各款情形之一者
    ，法院應為不免責之裁定，但債務人證明經普通債權人全體
    同意者，不在此限：一、於七年內曾依破產法或本條例規定
    受免責；二、隱匿、毀損應屬清算財團之財產，或為其他不
    利於債權人之處分；三、捏造債務或承認不真實之債務；四
    、因浪費、賭博或其他投機行為，致財產顯然減少或負擔過
    重之債務，而生開始清算之原因；五、於清算聲請前一年內
    ，已有清算之原因，而隱瞞其事實，使他人與之為交易致生
    損害；六、明知已有清算原因之事實，非基於本人之義務，
    而以特別利於債權人中之一人或數人為目的，提供擔保或消
    滅債務；七、隱匿、毀棄、偽造或變造帳簿或其他會計文件
    之全部或一部，致其財產之狀況不真確；八、故意於財產及
    收入狀況說明書為不實之記載，或有其他故意違反本條例所
    定義務之行為，亦為同條例第134條所明定。
二、經查：
  (一)債務人丙○○聲請消費者債務清理事件，前經本院於98年12
    月7日以98年度消債清字第277號裁定開始清算程序，嗣並以
    98年度司執消債清字第58號裁定終止清算程序在案。
  (二)本件債務人前曾於95年間依照中華民國銀行公會會員辦理消
    費金融案件無擔保債務協商機制與金融機構成立協商，協商
    條件為月付新台幣9,367元，惟因聲請人自92年3月檢查罹患
    乳癌後（4月動刀化療），陸續復發動刀（96年復發、98年5
    月又復發一次），無法調理身體，元氣大傷，右手臂長期處
    於酸、痛、麻中，又無提重物，加上三個小孩在國中、小學
    就學中，需照顧無法外出工作，而配偶工作亦屬不穩定，以
    致無法依協商條件履行，是聲請人仍努力繳款至97年10月毀
    諾之事實，業據提出前置協商申請書、存證信函、郵件收件
    回執、戶籍謄本、台中市北屯區公所低收入證明書、勞工保
    險被保險人投保資料表、身分證、中國醫藥大學附設醫院診
    斷證明書、西醫出院照護摘要、債權人清冊｛債務 530,501
    元，嗣於本院98年度司執消債清字第58號清算案件，經債權
    人申報債權後，債務為573,199元（另有保單質借債務26,00
    0元）｝、 財產及收入狀況說明書、財團法人金融聯合徵信
    中心當事人查詢個人資料（信用報告）回覆書、協議書、無
    擔保債務還款計劃、存摺、財政部台灣省中區國稅局財產歸
    屬資料清單、財政部台灣省中區國稅局96年、97年度綜合所
    得稅各類所得資料清單附卷為證。
  (三)本件經函知全體無擔保債權人表示意見，債權人雖具狀陳稱
    依債務人之消費明細觀之，認為債務人具有消費者債務清理
    條例第134條第4款之情形，不能予以免責云云。惟，以債務
    人自92年3月間經診斷罹患乳癌後，於92年4月手術，再經化
    學及放射治療，嗣乳癌再於96年 7月、10月、97年1月、6月
    復發，其中97年 1月第三次復發後，乳房完全切除後，身體
    呈現疲倦，可能傷及神經，手部時常發麻、疼痛，無法使力
    ，至此即無法完全從事電子代工之工作，另配偶於97年 9月
    7日自管理員之職離職後 ，全家已無經濟來源，且又須扶養
    三名子女｛張佩云（83年12月22日生）、張榕（85年 9月13
    日生）、張玲（89年 3月10日生）｝，且須抑賴政府低收入
    戶補助（台中市北屯區公所低收入證明書）維持生活之情，
    有如前述，則依債務人供述其因家庭生活費用不足、醫療費
    用，故以信用卡信用貸款、信用貸款來支應等語，核與其家
    庭情況相符。是本院衡諸上述各項事由，認為本件債務人並
    無投機、奢侈、浪費之行為。
三、此外，本件又查無債務人有消費者債務清理條例第 133條前
    段，或第 134條各款所定之情事，依上揭說明，自應依上開
    規定裁定本件債務人免責，爰裁定如主文。
中    華    民    國    99    年    5     月    26    日
                  民事庭法  官      顏世傑
上為正本係照原本作成
如對本裁定抗告應於送達後10日內向本院提出抗告狀，並繳納新
台幣1000元之裁判費。
中    華    民    國    99    年    5     月    26    日
                        書記官      蘇文熙

司法院資訊處製作；財團法人民間司法改革基金會備份。
